【裁判字號】    97,訴,602
【裁判日期】    970526
【裁判案由】    偽造文書
【裁判全文】
臺灣高雄地方法院刑事判決               97年度訴字第602號
公  訴  人  臺灣高雄地方法院檢察署檢察官
被      告  乙○○
上列被告因偽造文書案件，經檢察官提起公訴（96年度偵緝字第
3865號），本院合議庭裁定由受命法官獨任進行簡式審判程序，
判決如下：
    主  文
乙○○犯行使偽造私文書柒罪，均累犯，各處有期徒刑肆月；各
減為有期徒刑貳月。應執行有期徒刑壹年。
    事實及理由
一、本件被告乙○○所犯係死刑、無期徒刑、最輕本刑為3 年以
    上有期徒刑以外之罪，其於準備程序中就被訴事實為有罪之
    陳述，經法官告知簡式審判程序之旨，並聽取公訴人、被告
    之意見後，本院合議庭認為適宜而裁定由受命法官獨任進行
    簡式審判程序，先予敘明。
二、乙○○曾因傷害案件，經本院以92年度簡字第2919號判處有
    期徒刑4 月確定，於民國93年1 月30日易科罰金執行完畢。
    乙○○自95年4 月間起受僱於甲○○，在甲○○所經營之中
    古車買賣行擔任銷售中古車、至監理機關辦理各項監理登記
    業務之工作，因而持有甲○○之身分證、印章。詎乙○○明
    知甲○○所有如附表所示7 輛自小客車之汽車新領牌照登記
    書、汽車行車執照均未遺失，竟未經甲○○之授權同意，委
    託不知情之代辦業者，分別於附表所示之時間，冒用甲○○
    名義，填寫附表所示7 輛自小客車之「補發行照申請書」、
    「補發汽車新領牌照申請書」、「補發（遺失行照、汽車新
    領牌照登記書）及同時辦理過戶登記委託書」、「汽（機）
    車各項異動登記書」後，在其上盜蓋甲○○之章印（盜蓋之
    印文詳如附表所示），表示乙○○受甲○○之委託辦理附表
    所示7 輛自小客車遺失之行車執照、汽車新領牌照申請補發
    並同時辦理過戶予乙○○之意，並由不知情之代辦業者分別
    於各該當日持上開偽造之私文書連同甲○○之身分證、印章
    向高雄市監理處申請辦理而行使之，申請補發該7 輛自小客
    車之汽車新領牌照登記書、汽車行車執照後將上開車輛辦理
    過戶登記予乙○○，使不知情之高雄市監理處承辦人員將附
    表所示7 部車輛之汽車新領牌照登記書、汽車行車執照遺失
    之不實事實登載於職務上所掌之公文書而准予補發，復據代
    辦業者所持補發後之汽車新領牌照登記書、汽車行車執照將
    甲○○同意附表所示7 部車輛過戶予乙○○之不實事項登載
    予其職務上所載之公文書，並據以核發乙○○為附表所示7
    輛自小客車車主之汽車行車執照，足生損害於甲○○本人及
    監理機關管理車籍異動資料之正確性。乙○○以此方式取得
    登記為其所有如附表所示7 輛自小客車之汽車行車執照後，
    即持向不詳當鋪佯稱係該7 輛自小客車之所有權人，並以新
    臺幣（下同）70餘萬元之價格點當之，該等車輛則開回甲○
    ○之車行停放，並意圖掩飾其犯行，向甲○○佯稱該等車輛
    已有客戶支付訂金云云，交並付每輛車2 、3 千或4 、5 萬
    元不等之訂金予甲○○，藉此取得甲○○信任。嗣於96年1
    月間，甲○○至高雄市監理處欲辦理上開車輛之過戶事宜時
    ，始發現該等車輛均已移轉至乙○○名下，而悉上情。
三、上開犯罪事實，有下列證據足資證明：
(一)告訴人甲○○之證述。
(二)告訴人甲○○所提供如附表所示7 輛自小客車之汽車新領牌
    照登記書影本、汽車行車執照影本。
(三)高雄市監理處96年6 月7 日高市監密二字第0960014375號函
    及其所附汽車異動歷史查詢單、汽車車主歷史查詢單及如附
    表所示之「補發行照申請書」、「補發汽車新領牌照申請書
    」、「補發（遺失行照、汽車新領牌照登記書）及同時辦理
    過戶登記委託書」、「汽（機）車各項異動登記書」等資料
    。
(四)被告乙○○之自白，核與事實相符，堪予採為認定事實之基
    礎。
四、論罪科刑：
(一)是核被告於附表所示日期，分次7 次將附表所示7 輛自小客
    車先行申請補發汽車新領牌照登記書、汽車行照後再持該等
    使公務員登載不實之文書同時辦理過戶登記至其名下所為，
    均係犯刑法第216 條、第210 條之行使偽造私文書罪及同法
    第216 條、第214 條之行使使公務員登載不實文書罪。被告
    利用不知情之代辦業者在附表所示屬私文書性質之文件上盜
    蓋甲○○印章之行為，為其偽造如附表所示私文書之部分行
    為，又其偽造私文書、使公務員登載不實之低度行為，亦應
    為其行使之高度行為所吸收，均不另論罪。又附表所示文件
    上「甲○○」之印文，均係告訴人甲○○交付被告保管之印
    章所蓋印，俱屬正真，被告所犯應屬盜用印章犯行，公訴意
    旨認該等印文係被告所偽造，尚有誤會，應予指明。另公訴
    意旨認被告於附表所示私文書上偽造甲○○之署名乙節，按
    刑法第217 條之「署押」必具須有表示本人簽名之意思，而
    非僅識別當事人之作用，始克相當（最高法院89年度台上字
    第7045號判決意旨參照），被告既係以受告訴人甲○○委託
    之方式申請補發汽車新領牌照登記書、汽車行照後同時辦理
    過戶登記，其利用不知情之代辦業者於附表所示文件上書立
    甲○○之名，僅屬識別當事人之作用（即委託人係甲○○）
    ，並非表示甲○○本人簽名之意思，自非偽造甲○○之署名
    ，是其此部分所為即與刑法第217 條所指之偽造署名無涉，
    惟此部分如有罪，即屬前揭偽造私文書之部分行為，爰不另
    為無罪之諭知。被告各別就附表所示自小客車辦理過戶登記
    時，每一次均在時間、地點密接情況下，分別在「補發行照
    申請書」、「補發汽車新領牌照申請書」、「補發（遺失行
    照、汽車新領牌照登記書）及同時辦理過戶登記委託書」、
    「汽（機）車各項異動登記書」上陸續盜蓋甲○○之印章，
    而偽造各該私文書，在刑法評價上，應視為數個舉動之接續
    施行，為接續犯。被告利用不知情之代辦業者為上開行使偽
    造私文書及行使使公務員登載不實文書犯行，為間接正犯。
    又被告歷次將附表所示自小客車過戶登記至其名下之行為，
    均係以一行為犯上開行使偽造私文書、使公務員登載不實2
    罪，為想像競合犯，依刑法第55條規定，均應從一重之行使
    偽造私文書罪處斷。被告所犯7 次行使偽造私文書犯行，犯
    意各別，應予分論併罰。查被告前因傷害案件，經本院以92
    年度簡字第2919號判處有期徒刑4 月確定，於民國93年1 月
    30日易科罰金執行完畢，此有臺灣高等法院被告前案紀錄表
    乙份在卷可憑，其受有期徒刑執行完畢後，5 年內故意再犯
    本件最重本刑為有期徒刑以上之7 罪，俱為累犯，均應依刑
    法第47條第1 項規定，分別加重其刑。
(二)爰審酌被告未經授權即擅自將告訴人之車輛辦理過戶，圖典
    當車輛後取得現金花用，且犯行多達7 次，所為誠屬不該，
    應予非難，惟念其坦認犯行，態度尚可，且告訴人於偵查中
    亦表示願意原諒被告（見96年度偵緝字第3865號卷【下稱偵
    3 卷】第22頁），並考量附表所示車輛均經本院判決回復登
    記為告訴人所有（參本院96年度訴字第1279號民事判決，見
    偵3 卷第24頁至第26頁），所生危害已較減輕等一切情狀，
    分別量處如主文所示之刑。又被告本件7 次犯罪行為時間均
    係在96年4 月24日以前，所犯合於中華民國九十六年罪犯減
    刑條例之規定（被告於偵查中遭通緝時間係在中華民國九十
    六年罪犯減刑條例施行【即96年7 月16日】後之96年7 月31
    日，是其雖未於96年12月31日前自動歸案接受偵查，仍有該
    減刑規定之適用），依該條例第2 條第1 項第3 款規定，均
    應將宣告刑減2 分之1 ，爰減刑如主文所示，並定其應執行
    刑，以資懲儆。
(三)至被告盜用甲○○之印章而於附表所示私文書上蓋印所得印
    文，並非偽造之印文，不在刑法第219 條應予宣告沒收之列
    ；而被告偽造如附表所示之私文書，雖為供被告犯罪所用之
    物，惟既已持交監理機關行使，即非被告所有之物，爰不另
    予宣告沒收，附此敘明。
據上論斷，應依刑事訴訟法第273 條之1 第1 項、第299 條第1
項前段、第310 條之2 、第454 條，刑法第216 條、第210 條、
第214 條、第55條、第47條第1 項、第51條第5 款，中華民國九
十六年罪犯減刑條例第2 條第1 項第3 款、第7 條，判決如主文
。
本案經檢察官羅水郎到庭執行職務。
中    華    民    國    97    年    5     月    26    日
                  刑事第十一庭  法  官  林書慧
以上正本證明與原本無異。
如不服本判決應於收受本判決後10日內向本院提出上訴書狀，並
應敘述具體理由，如未敘述上訴理由者，應於上訴期間屆滿後20
日內補提理由書狀於本院（均須按他造當事人之人數附繕本）「
切勿逕送上級法院」。
中    華    民    國    97    年    5     月    27    日
                                書記官  鍾錦祥
附錄本件論罪科刑法條：
《中華民國刑法第216 條（行使偽造變造或登載不實之文書罪）
》
行使第210 條至第215 條之文書者，依偽造、變造文書或登載不
實事項或使登載不實事項之規定處斷。
《中華民國刑法第210 條（偽造變造私文書罪）》
偽造、變造私文書，足以生損害於公眾或他人者，處5 年以下有
期徒刑。
《中華民國刑法第214 條（使公務員登載不實罪）》
明知為不實之事項，而使公務員登載於職務上所掌之公文書，足
以生損害於公眾或他人者，處3 年以下有期徒刑、拘役或5 百元
以下罰金。
附表：
┌──┬────┬────┬────────┬─────────┬─────┐
│編號│車牌號碼│日    期│ 異動情形及日期 │偽 造 之 私 文 書 │盜蓋之印文│
├──┼────┼────┼────────┼─────────┼─────┤
│    │A8-0313 │95年10月│95年lO月14日補發│(1)補發行照申請書（│「甲○○」│
│ 1  │        │14日    │汽車行車執照、汽│  96年度他字第4177│印文1 枚。│
│    │        │        │車新領牌照      │  號卷【下稱偵1 卷│          │
│    │        │        │                │  】第36頁）      │          │
│    │        │        │                │(2)補發汽車新領牌照│          │
│    │        │        │                │  申請書（偵1 卷第│          │
│    │        │        │                │  37頁）          │          │
│    │        │        ├────────┼─────────┼─────┤
│    │        │        │95年10月14日汽車│汽（機）車過戶登記│「甲○○」│
│    │        │        │過戶登記（原車主│書（偵1 卷第34頁）│印文1 枚。│
│    │        │        │：甲○○；新車主│                  │          │
│    │        │        │：乙○○）      │                  │          │
├──┼────┼────┼────────┼─────────┼─────┤
│    │9296-JK │95年11月│95年11月22日補發│(1)補發行照、汽車新│「甲○○」│
│ 2  │        │22日    │汽車行車執照、汽│  領牌照申請書（偵│印文1 枚。│
│    │        │        │車新領牌照      │  1 卷第43 頁）   │          │
│    │        │        │                │(2)補發（遺失行照、│          │
│    │        │        │                │  汽車新領牌照登記│          │
│    │        │        │                │  書）同時辦理過戶│          │
│    │        │        │                │  登記委託書（偵1 │          │
│    │        │        │                │  卷第44頁）      │          │
│    │        │        ├────────┼─────────┼─────┤
│    │        │        │95年11月22日汽車│汽（機）車過戶登記│「甲○○」│
│    │        │        │過戶登記（原車主│書（偵1 卷第41頁）│印文1 枚。│
│    │        │        │：甲○○；新車主│                  │          │
│    │        │        │：乙○○）      │                  │          │
├──┼────┼────┼────────┼─────────┼─────┤
│    │8M-8685 │95年10月│95年lO月27日補發│(1)補發行照、汽車新│「甲○○」│
│ 3  │        │27日    │汽車行車執照、汽│  領牌照申請書（偵│印文2 枚。│
│    │        │        │車新領牌照      │  1 卷第50頁）    │          │
│    │        │        │                │(2)補發（遺失行照、│          │
│    │        │        │                │  汽車新領牌照登記│          │
│    │        │        │                │  書）同時辦理過戶│          │
│    │        │        │                │  登記委託書（偵1 │          │
│    │        │        │                │  卷第51頁）      │          │
│    │        │        ├────────┼─────────┼─────┤
│    │        │        │95年10月27日汽車│汽（機）車過戶登記│「甲○○」│
│    │        │        │過戶登記（原車主│書（偵1 卷第48頁）│印文1 枚。│
│    │        │        │：甲○○；新車主│                  │          │
│    │        │        │：乙○○）      │                  │          │
├──┼────┼────┼────────┼─────────┼─────┤
│    │7M-7366 │95年12月│95年l2月8 日補發│(1)補發行照、汽車新│「甲○○」│
│ 4  │        │8 日    │汽車行車執照、汽│  領牌照申請書（偵│印文2 枚。│
│    │        │        │車新領牌照      │  1 卷第56頁）    │          │
│    │        │        │                │(2)補發（遺失行照、│          │
│    │        │        │                │  汽車新領牌照登記│          │
│    │        │        │                │  書）同時辦理過戶│          │
│    │        │        │                │  登記委託書（偵1 │          │
│    │        │        │                │  卷第58頁）      │          │
│    │        │        ├────────┼─────────┼─────┤
│    │        │        │95年12月8 日汽車│汽（機）車過戶登記│「甲○○」│
│    │        │        │過戶登記（原車主│書（偵1 卷第54頁）│印文1 枚。│
│    │        │        │：甲○○；新車主│                  │          │
│    │        │        │：乙○○）      │                  │          │
├──┼────┼────┼────────┼─────────┼─────┤
│    │8S-2968 │95年11月│95年l1月20日補發│(1)補發行照、汽車新│「甲○○」│
│ 5  │        │20日    │汽車行車執照、汽│  領牌照申請書（偵│印文2 枚。│
│    │        │        │車新領牌照      │  1 卷第62頁）    │          │
│    │        │        │                │(2)補發（遺失行照、│          │
│    │        │        │                │  汽車新領牌照登記│          │
│    │        │        │                │  書）同時辦理過戶│          │
│    │        │        │                │  登記委託書（偵1 │          │
│    │        │        │                │  卷第66頁）      │          │
│    │        │        ├────────┼─────────┼─────┤
│    │        │        │95年11月20日汽車│汽（機）車過戶登記│「甲○○」│
│    │        │        │過戶登記（原車主│書（偵1 卷第61頁）│印文1 枚。│
│    │        │        │：甲○○；新車主│                  │          │
│    │        │        │：乙○○）      │                  │          │
├──┼────┼────┼────────┼─────────┼─────┤
│    │Q9-2522 │95年12月│95年l2月4 日補發│(1)補發行照、汽車新│「甲○○」│
│ 6  │        │4 日    │汽車行車執照、汽│  領牌照申請書（偵│印文2 枚。│
│    │        │        │車新領牌照      │  1 卷第71頁）    │          │
│    │        │        │                │(2)補發（遺失行照、│          │
│    │        │        │                │  汽車新領牌照登記│          │
│    │        │        │                │  書）同時辦理過戶│          │
│    │        │        │                │  登記委託書（偵1 │          │
│    │        │        │                │  卷第73頁）      │          │
│    │        │        ├────────┼─────────┼─────┤
│    │        │        │95年12月4 日汽車│汽（機）車過戶登記│「甲○○」│
│    │        │        │過戶登記（原車主│書（偵1 卷第69頁）│印文1 枚。│
│    │        │        │：甲○○；新車主│                  │          │
│    │        │        │：乙○○）      │                  │          │
├──┼────┼────┼────────┼─────────┼─────┤
│    │4589-JG │95年11月│95年l1月29日補發│補發行照、汽車新領│「甲○○」│
│ 7  │        │29日    │汽車行車執照、汽│牌照申請書（偵1 卷│印文1 枚。│
│    │        │        │車新領牌照      │第78頁、第79頁）  │          │
│    │        │        │                │                  │          │
│    │        │        ├────────┼─────────┼─────┤
│    │        │        │95年11月29日汽車│汽（機）車過戶登記│「甲○○」│
│    │        │        │過戶登記（原車主│書（偵1 卷第76頁）│印文1 枚。│
│    │        │        │：甲○○；新車主│                  │          │
│    │        │        │：乙○○）      │                  │          │
└──┴────┴────┴────────┴─────────┴─────┘


司法院資訊處製作；財團法人民間司法改革基金會備份。
